臺灣板橋地方法院民事裁定　　　　　　100年度消債抗字第5號
抗　告　人　謝東錦原名謝清風.
代　理　人　黃俊六律師
上列抗告人聲請消費者債務清理更生事件，對於中華民國99年12
月6日本院99年度消債更字第307號裁定，提起抗告，本院裁定如
下：
    主    文
抗告駁回。
抗告程序費用新臺幣壹仟元由抗告人負擔。
    理    由
一本件抗告人於原審聲請意旨及抗告意旨略以：抗告人因有不能
  清償債務之情事，目前債務總金額為新臺幣（下同）5,888,09
  5元，前於民國95年7月間依中華民國銀行公會會員辦理無擔保
  債務協商機制，與最大債權金融機構安泰商業銀行股份有限公
  司（下稱安泰銀行）達成協商，雙方約定抗告人自95年7 月起
  ，分240期，利率4.5% ，且每月10日以新臺幣33,218元，依各
  債權銀行債權金額比例清償各項債務，至全部清償為止。惟抗
  告人係因父親生病增加生活費用，且抗告人每月收入扣除協商
  款後，亦無法支付基本生活必要費用，於繳款1 期後，因無力
  再繳納而毀諾，實有不可歸責於己事由，又消費者債務清理條
  例（下稱消債條例）第42條第1項僅規定「於法院裁定開始清
  算程序前，得向法院聲請更生」，並無規定「於法院裁定清算
  程序終止後，不得向法院聲請更生」；抗告人雖曾經法院裁定
  開始清算程序，又經法院裁定終止清算程序，然抗告人於清算
  程序終止後，與各債權銀行進行一致性個別協商，均遭各債權
  銀行拒絕，抗告人依消債條例第153條之規定，自可依法聲請
  更生；抗告人於原審所主張之「係因父親生病增加生活費用」
  云云，係指父親死亡前所累積增加之醫療費用，以及抗告人必
  須負擔一家人生活費用，抗告人實無力負擔，因而毀諾；抗告
  人實有誠意償還債務始聲請本件更生，只是償債能力有限，期
  待適合抗告人更生之方案，爰提起抗告，請求廢棄原裁定等語
  。
二按債務人無擔保及無優先權之債務總額未逾新臺幣1200萬元者
  ，於法院裁定開始清算程序或宣告破產前，得向法院聲請更生
  ，消債條例第42條第1 項定有明文。次按法院裁定開始更生、
  清算程序、許可和解或宣告破產後，債務人聲請更生或清算者
  ，法院應駁回之，消債條例施行細則第7條第2項定有明文。
三經查：
(一)本件抗告人前依消債條例向本院聲請清算，經本院以97年度消
  債清字第74號裁定自97年10月6日下午4時起開始清算程序，復
  於99年3月24日以本院97年度執消債清字第8號裁定終止清算程
  序，再經本院以99年度消債聲字第157 號裁定不免責。抗告人
  再於99年11月10日向本院聲請更生，經原審以99年度消債更字
  第307 號裁定駁回其聲請等情，此有本院97年度清債清字第74
  號裁定、99年度消債聲字第157號裁定、99年度消債更字第307
  號裁定影本各1 份附卷可稽。本院復依職權調閱原審卷查證明
  確，堪信為真實。
(二)抗告人主張消債條例第42條第1 項並未規定其於清算終止後，
  不得再向法院聲請更生等語。惟查，債務人聲請更生，須在法
  院裁定開始清算程序之前，始得為之；於法院裁定開始清算程
  序後，即不得再就同一事由為更生之聲請。此項限制，於法院
  裁定開始清算程序後，不論清算程序尚進行中或已終了，均有
  其適用（司法院98年第1 期民事業務研究會第19號法律問題研
  討結論可資參照）。抗告人既已行使程序選擇權，選擇依清算
  程序清理其債務，即應受該程序進行結果之拘束，不得再就同
  一事由聲請更生，以避免程序浪費；至倘經過相當時間，因有
  新增債務而有更生之原因者，抗告人得否據而為更生之聲請，
  則係屬另一問題。本件抗告人雖以其無力負擔父親生前累積之
  醫療費用及家庭生活費用，致其繳款1 期後即毀諾為由，向本
  院更生聲請，顯然係就同一事由（即開始清算前成立之債務）
  再為更生之聲請，依上開說明，自難認於法相符。
(三)抗告人又主張其於清算程序終止後，與各債權銀行進行一致性
  個別協商，均遭各債權銀行拒絕，依消債條例第153 條之規定
  ，自可依法聲請更生等語。惟查，抗告人僅於原審提出其於95
  年7 月間與安泰銀行協商之協議書（見原審卷第21頁），惟未
  提出其於消債條例施行後與各債權人協商之文件，亦未提出協
  商不成立之證據以實其說，自難認其聲請合法。
(四)抗告人另主張無力負擔協商款，但仍有誠意償還債務云云。惟
  查，抗告人對於本身之經濟狀況、家庭收支情形應知之綦詳，
  理應於協商時評估可否履行協商條件之情事，當屬抗告人於協
  商時已經其適當評估、思量資金來源之籌措管道後，認無疑慮
  方始為之。況抗告人收入於清償協商款項後是否不足維持生活
  所需，或其收入狀況是否足以清償協商金額，本係抗告人於協
  商成立時即已知悉或可得預見之事實，然抗告人於斟酌其經濟
  狀況後，仍願簽署協商協議書，同意安泰銀行之無擔保債務還
  款計劃，無論其資金係來自親友借貸、薪資或其他投資獲利，
  自應受該協議之拘束，若非有情事變更致履行顯有重大困難情
  事，當再循協商機制謀求解決，非可逕執為毀諾之不可歸責於
  己事由，抗告人之主張，自屬無據。
(五)本院復參酌消債條例第142 條有明文規定，法院為不免責或撤
  銷免責之裁定確定後，債務人繼續清償債務，而各普通債權人
  受償額均達其債權額之20% 以上者，法院得依債務人之聲請裁
  定免責。本件抗告人前聲請清算雖經裁定不免責，惟依前開法
  條規定，抗告人仍可繼續清償至法律規定之數額，再聲請法院
  裁定免責。換言之，抗告人雖經裁定不免責確定，惟其先前因
  清算終結而享有之程序利益仍繼續存在，可藉繼續清償達一定
  數額之方式，再度尋求免責，與從未經清算程序之債務人迥然
  有別，亦即抗告人僅須依法清償債務達一定之成數，則仍有獲
  得免責之機會。從而，原審裁定駁回抗告人本件更生之聲請，
  於法並無違誤。抗告意旨指摘原裁定為不當，求予廢棄云云，
  尚無可取，應予駁回。
四據上論結，本件抗告為無理由，依消債條例第15條，民事訴訟
  法第495條之1 第1項、第449條第1項、第95條、第78條，裁定
  如主文。
中    華    民    國   100    年    1     月    31    日
                  民事第三庭    審判長法  官  陳財旺
                                      法  官  劉以全
                                      法  官  徐玉玲
以上正本證明與原本無異。
本裁定不得抗告。
中    華    民    國   100    年    1     月    31    日
                                      書記官  蕭聖澄